【裁判字號】    97,交聲,2168
【裁判日期】    970930
【裁判案由】    聲明異議
【裁判全文】
臺灣臺中地方法院交通事件裁定        97年度交聲字第2168號
原處分機關  交通部公路總局臺中區監理所
異議人即
受處分人  甲○○
上列受處分人因違反道路交通管理處罰條例案件，對於交通部公
路總局臺中區監理所民國97年7月4日所為之處分（中監違字第裁
60-HC0000000號裁決書），聲明異議，本院裁定如下：
    主    文
異議駁回。
    理    由
一、原處分機關交通部公路總局臺中區監理所係以：異議人即受
    處分人甲○○於民國96年12月03日21時50分許，駕駛車牌號
    碼YBS-433號重型機車，行經臺中縣清水鎮○○路與海口南
    路路口，因汽車駕駛人酒精濃度超過規定標準（經測得血液
    中酒精濃度值為230.1MG/DL，換算呼氣酒精濃度值達1.15MG
    / L）之違規，為臺中縣警察局清水分局警員掣單舉發，本
    所遂依道路交通管理處罰條例第35條第1項第1款之規定，裁
    處受處分人罰鍰新臺幣（下同）45,000元，並吊扣駕駛執照
    12個月，施以道安講習，受處分人於收受裁決書後，不服裁
    決，於97年7月22日具狀聲明異議，本所依法裁處應無不合
    等語。
二、受處分人聲明異議意旨略以：依據行政罰法第26條規定，一
    罪不二罰，採行先刑法後行政，原處分機關向受處分人裁罰
    45,000元並執行吊扣駕照，顯然裁決有誤，受處分人已因酒
    後駕車受不起訴處分，而受處分人目前仍在呼吸照護病房使
    用呼吸器維生，且診斷出左側肢體癱瘓無法自由行動，並經
    判定為重度身體殘障而領有重度殘障手冊，請求撤銷原處分
    云云。
三、按汽車駕駛人，駕駛汽車經測試檢定有酒精濃度超過規定標
    準之情形者，處新臺幣15,000元以上60,000元以下罰鍰，並
    當場移置保管該汽車及吊扣其駕駛執照1年；因而肇事致人
    受傷者，並吊扣其駕駛執照2年；致人重傷或死亡者，吊銷
    其駕駛執照，並不得再考領，道路交通管理處罰條例第35條
    第1項第1款固有明文；又按一行為同時觸犯刑事法律及違反
    行政法上義務規定者，依刑事法律處罰之。但其行為應處以
    其他種類行政罰或得沒入之物而未經法院宣告沒收者，亦得
    裁處之。前項行為如經不起訴處分或為無罪、免訴、不受理
    、不付審理之裁判確定者，得依違反行政法上義務規定裁處
    之，行政罰法第26條亦定有明文，而該條立法理由明確揭示
    ：「一行為同時觸犯刑事法律及違反行政法上義務規定時，
    由於刑罰與行政罰同屬對不法行為之制裁，而刑罰之懲罰作
    用較強，故依刑事法律處罰，即足資警惕時，實無一事二罰
    再處行政罰之必要。且刑事法律處罰，由法院依法定程序為
    之，較符合正當法律程序，應予優先適用。但罰鍰以外之沒
    入或其他種類行政罰，因兼具維護公共秩序之作用，為達行
    政目的，行政機關仍得併予裁處，故為第項但書規定。前述
    行為如經檢察官為不起訴處分或法院為無罪、免訴、不受理
    或不付審理（少年事件）之裁判確定，行政罰之裁處即無一
    事二罰之疑慮，故第2項規定此時仍得依違反行政法上義務
    之規定裁處。」。故一行為同時觸犯刑事法律及違反行政法
    上義務規定者，即應依刑事法律處罰，而不為行政裁處，惟
    如經不起訴處分或為無罪、免訴、不受理、不付審理之裁判
    「確定」者，因無一事二罰之疑慮，則得依違反行政法上義
    務規定裁處之。
四、經查：本件受處分人對於上時、地開酒後駕車之違規行為並
    不爭執，復有臺中縣警察局中縣警交字第HC0000000號舉發
    違反道路交通事件管理事件通知書1紙在卷可參，是本件受
    處分人違規之事實堪予認定。又受處分人前開酒後駕車之行
    為，除構成道路交通管理處罰條例第35條第1項第1款之交通
    違規事由外，亦已合於刑法第185條之3服用酒類不能安全駕
    駛動力交通工具而駕駛罪之構成要件，惟受處分人就其服用
    酒類不能安全駕駛動力交通工具而駕駛罪，業經臺灣臺中地
    方法院檢察署檢察官審酌受處分人所犯係屬刑事訴訟法第37
    6條1款輕微案件，且因而導致左側肢體癱瘓無法自由行動，
    應無再犯之虞及刑法第57條之情形，而為職權不起訴處分確
    定在案，有臺灣臺中地方法院檢察署97年度偵字第2120號不
    起訴處分書暨臺灣高等法院被告前案紀錄表，在卷可稽，是
    受處分人前揭酒後駕車之行為雖屬一行為同時觸犯刑事法律
    及違反行政法上義務，然就刑事處罰部分已認定受處分人確
    實有酒精濃度超過法定標準仍酒後駕駛動力交通工具情形，
    並給予自新機會為不起訴處分，衡諸上揭行政罰法第26條第
    2項之規定，既經不起訴處分確定，原處分機關依法為行政
    裁處，並無違反一事不二罰之原則。從而原處分機關依據交
    通管理處罰條例第35條第1項第1款之規定，裁處受處分人罰
    45,000元，並吊扣駕駛執照12個月，施以道安講習，核無違
    誤，應予維持，本件異議為無理由，應駁回之。
五、據上論斷，應依道路交通管理處罰條例第87條第2項、道路
    交通案件處理辦法第19條，裁定如主文。
中    華    民    國    97    年    9     月    30    日
                  交通法庭    法  官  洪挺梧
以上正本證明與原本無異。
如不服本裁定，應於送達後5日內向本院提出抗告狀。
                              書記官  劉雅玲
中    華    民    國    97    年    9     月    30    日


司法院資訊處製作；財團法人民間司法改革基金會備份。
